【裁判字號】    94,上訴,1904
【裁判日期】    950316
【裁判案由】    違反毒品危害防制條例
【裁判全文】
臺灣高等法院高雄分院刑事判決        94年度上訴字第1904號
上  訴  人
即  被  告  甲○○
選任辯護人  劉家榮  律師
上列上訴人因違反毒品危害防制條例案件，不服臺灣高雄地方法
院94年度訴字第1863號中華民國94年11月22日第一審判決（起訴
案號：臺灣高雄地方法院檢察署94年度偵緝字第1007號），提起
上訴，本院判決如下：
    主  文
原判決撤銷。
甲○○共同運輸第三級毒品，累犯，處有期徒刑捌年。扣案之第
三級毒品愷他命壹包（淨重捌佰貳拾壹公克）、包裝袋壹只、「
老掌櫃」酒瓶（含包裝盒）貳瓶，均沒收。
    事  實
一、甲○○前因違反商標法案件，經法院判處有期徒刑8 月確定
    ，甫於民國92年6 月12日縮刑期滿執行完畢。詎不知悔改，
    緣甲○○在大陸地區之友人「陳正豪」成年男子商請甲○○
    代其自大陸地區攜帶第三級毒品愷他命入境台灣，並允諾事
    成後給予新台幣3 萬元，甲○○因經濟不佳，遂同意代為運
    輸。詎甲○○明知愷他命係毒品危害防制條例第2 條第2項
    第3 款規定之第三級毒品，且為行政院公告管制進口之物品
    ，竟與「陳正豪」、胞妹葛素芳與胞妹友人李麗容（業經本
    院各判處有期徒刑6 年，現上訴最高法院中）共同基於運輸
    第三級毒品愷他命及自大陸地區私運管制物品進口至臺灣地
    區之犯意聯絡，由甲○○先於92年11月初前往大陸地區安排
    運輸毒品相關事宜，葛素芳再偕同李麗容於同年11月8 日，
    經由澳門轉往大陸地區廣東省珠海市，下榻於甲○○之租屋
    處等候，期間葛素芳與李麗容並曾轉往廣州遊玩，購買服飾
    、皮包等物品。嗣於同月15日，甲○○乃將「陳正豪」交付
    已夾藏有第三級毒品愷他命（合計淨重821 公克）之2 瓶「
    老掌櫃」酒瓶，在前開租屋處內交付予葛素芳，囑其與李麗
    容一起攜入臺灣地區後，旋於同月15日先行單獨返回臺灣。
    葛素芳與李麗容乃緊接於翌日，亦即同月16日下午1 時50分
    許，搭乘澳門航空公司編號NX-666號班機，私運上開夾藏第
    三級毒品愷他命之「老掌櫃」酒瓶2 瓶入境高雄國際機場，
    而於通關時為法務部調查局南部地區機動工作組會同財政部
    高雄關稅局人員當場查獲，並扣得第三級毒品愷他命1 包（
    淨重821 公克）及「陳正豪」所有用以夾藏毒品之「老掌櫃
    」大陸酒瓶（含包裝盒）2 瓶。
二、案經葛素芳、李麗容告發，由臺灣高雄地方法院檢察署檢察
    官偵查起訴。
    理  由
一、訊據上訴人即被告對於其以3 萬元之代價，同意為「陳正豪
    」男子攜帶第三級毒品入境台灣，並於上揭時、地，指示胞
    妹葛素芳及胞妹友人李麗容為其自大陸地區帶回夾藏第三級
    毒品愷他命之「老掌櫃」酒瓶2 瓶入境台灣，嗣葛素芳及李
    麗容在高雄小港國際機場通關時，為警查獲事實，業據本院
    準備程序及審理時坦承不諱，核與證人葛素芳、李麗容於原
    審證述大致相符（原審卷第95、101 、102 至104 頁）；再
    者，被告在本案事發後之93年9 月5 日與證人葛素芳對話中
    ，於證人葛素芳追問扣案2 瓶「老掌櫃」酒之來源時，並未
    否認該酒乃係被告交付予葛素芳之意，並同時表示願頂讓證
    人葛素芳設於大陸之店面資為葛素芳為此坐牢之補償，此有
    被告與葛素芳對話錄音譯文1 份在卷足稽（93年他字第4211
    號卷第27至32頁）；且被告在葛素芳2 人被訴違反毒品危害
    防制條例等案件（下稱前案）之二審審理中，於93年11月8
    日、同月16日，2 次以證人身分亦到庭證稱：扣案之2 瓶「
    老掌櫃」酒，係其委託葛素芳2 人帶回臺灣等語（參見前案
    二審卷(二)，第76頁、第91頁）；又扣案之晶體1 包確為第三
    級毒品愷他命等情，亦經法務部調查局以化學呈色法及氣相
    層析質譜儀分析法鑑定確屬第三級毒品愷他命無訛，有該局
    92年12月23日調科壹字第09262940900 號檢驗通知書1 紙在
    卷為憑（92年偵字第23244 號卷第16頁背面），此外復有高
    雄關稅局扣押貨物、運輸工具及搜索筆錄收據1 份在卷可稽
    （92年偵字第23244 號卷第6 頁），足徵被告之自白與事實
    相符，應足採信。
二、被告雖陳稱葛素芳及李麗容並不知悉伊所交付之「老掌櫃」
    酒瓶內夾藏第三級毒品云云，證人葛素芳及李麗容於原審亦
    證稱渠等均係在遭查獲後，方知酒瓶內夾藏第三級毒品等語
    ，證人葛素芳並證述：事實上酒是被告要我們帶回來的，但
    我想被告不會害我，另也是出於維護被告之意，所以在被查
    獲當下，我才脫口說是「阿華」要我們帶回來的，而沒有在
    第一時間說出實情，實際上根本沒有「阿華」這個人；證人
    李麗容亦證稱：我在大陸地區看到扣案之2 瓶「老掌櫃」酒
    時，有向葛素芳詢問是否即是被告要我們帶回臺灣的，葛素
    芳說是。而我在遭查獲之時會供稱酒係「阿華」所交者，也
    是照葛素芳告訴我的，實際上沒有「阿華」這個人各等語，
    惟查：
  1.證人即派駐在高雄小港國際機場之關稅局人員陳亮君，亦於
    前案二審時到庭結稱：因為收受調查局之相關情資，是以我
    們將葛素芳2 人引導至蒐證室中進行詳細檢查。我們先作行
    李檢查，發現免稅商店的袋子內裝有2 瓶「老掌櫃」酒，而
    把酒瓶拿在手中搖晃，就可以察覺裡面裝的並非液體，打開
    看發現乃係愷他命等語屬實（參見前案二審卷(二)，第50頁）
    ，則將扣案2 瓶「老掌櫃」酒瓶之瓶身略作搖晃，即可輕易
    察覺其與一般酒類迥異，佐諸扣案2 瓶「老掌櫃」酒瓶，自
    大陸地區經由澳門手攜入臺之過程中，葛素芳2 人均曾加以
    提取，業據2 人自承在卷（參見前案二審卷(二)，第194 、19
    0 頁），則渠2 人竟謂係在遭查獲後，始知悉瓶中所裝者並
    非酒類，孰能置信？
  2.再者，證人葛素芳2 人既明知扣案之2 瓶「老掌櫃」酒瓶，
    乃係被告於大陸地區所交付，並囑證人葛素芳2 人一起攜入
    臺灣地區者，證人葛素芳卻於甫遭查獲之際，捏稱係受根本
    不存在之「阿華」執為託辭，並意欲維護被告，而證人李麗
    容亦配合進行不實供述，則由證人葛素芳2 人故為不實陳述
    希冀免責並維護被告一節，應堪推認證人葛素芳2 人本即明
    瞭所牽涉者，乃係私運毒品之重罪，否則焉需如此？
  3.綜上，足認被告供稱葛素芳及李麗容事先不知酒瓶內夾藏第
    三級毒品，及證人葛素芳2 人關於在查獲前不知酒瓶內裝有
    第三級毒品愷他命之所述，分屬迴護及飾卸之詞，均無足憑
    信。
三、又被告於上開93年9 月5 日與證人葛素芳之對話當中，已多
    次提及該「老掌櫃」酒瓶係他人放在被告大陸租處，此有上
    開被告與葛素芳對話錄音譯文1 份在卷足稽，而且於原審為
    羈押訊問時及偵查中亦分別供述「（是否知悉裝「老掌櫃」
    酒行李之人？）我知道是一名姓「陳」的人」（原審聲羈卷
    第7 頁）、「是一個姓陳的人寄放的」等語（93年他字第42
    11號卷第27至32頁94年偵緝字第1007號卷第24頁），於原審
    及另案二審出庭作證時更分別供述及證述該藏夾第三級毒品
    之「老掌櫃」酒瓶，係「陳正豪」之人所寄放等語（原審卷
    第119 、121 頁、前案二審卷(二)第76頁背面、79頁），且屢
    次供述寄放「老掌櫃」酒瓶之人均為同一人，顯見其供稱該
    夾藏第三級毒品之「老掌櫃」酒瓶係「陳正豪」之男子委託
    攜帶入境一語非虛。
四、綜上所述，被告與「陳正豪」、葛素芳、李麗容共同自大陸
    地區私運第三級毒品愷他命入臺之犯行，堪以認定。
五、按愷他命係毒品危害防制條例第2 條第2 項第3 款所稱之第
    三級毒品，且屬行政院公告管制物品項目及其數額甲項第4
    款所列之管制進出口物品；又自大陸地區私運物品進入臺灣
    地區，以私運物品進口論，懲治走私條例第12條定有明文。
    是核被告所為，乃係犯毒品危害防制條例第4 條第3 項之運
    輸第三級毒品罪及懲治走私條例第12條、第2 條第1 項準私
    運管制物品罪；又被告行為後，92年7 月9 日修正公布之現
    行毒品危害防制條例於93年1 月9 日施行，惟被告所犯上開
    運輸第三級毒品罪之法定刑未經修正，自不生新舊法比較問
    題（最高法院87年度臺上字第2597號判決意旨參照）。被告
    與「陳正豪」、葛素芳、李麗容間，就上開犯行，有犯意聯
    絡及行為分擔，均應論以共同正犯。被告所犯上開運輸第三
    級毒品罪、準私運管制物品罪二罪，係一行為而觸犯數罪名
    之想像競合關係，為想像競合犯，應依刑法第55條規定，從
    一較重之運輸第三級毒品罪處斷。又被告曾因違反商標法案
    件，經法院判處有期徒刑8 月確定，甫於92年6 月12日縮刑
    期滿執行完畢乙情，有卷附臺灣高等法院被告前案紀錄表1
    份可佐，其於該有期徒刑執行完畢後，5 年內再犯本件有期
    徒刑以上之罪，為累犯，應依刑法第47條規定加重其刑。
六、原審據以論處被告罪刑，固非無見；惟查：(一)本件之第三級
    毒品係「陳正豪」之男子交予被告攜帶入境台灣，如上所述
    ，故「陳正豪」亦為共犯之一，原判決漏未論及，顯有未洽
    ；(二)又扣案包裝第三級毒品愷他命之包裝袋1 只，業經鑑定
    機關就之與內裝之愷他命分別鑑析其重量，業如前述，足見
    與扣案之愷他命並無不可析離關係，且該包裝袋為共犯「陳
    正豪」所交運供其與葛素芳及李麗容共同犯本案運輸第三級
    毒品犯罪所用之物，為被告供承在卷，且依該等物品係「陳
    正豪」交運之事實觀之，亦足認該物品係屬「陳正豪」所有
    ，故應依毒品危害防制條例第19條第1 項之規定，宣告沒收
    （已扣案，無不能沒收而需諭知追徵或以財產抵償之問題）
    ，原審認該包裝袋與毒品無法析離，依毒品危害防制條例第
    18條第1 項前段規定，宣告沒收並銷燬之，顯有可議。被告
    上訴意旨，指摘原判決量刑過重，為無理由，惟原判決既有
    上開可議之處，自應由本院將原判決撤銷改判。審酌被告與
    葛素芳2 人共同運輸第三級毒品愷他命返台，數量高達821
    公克，助長施用毒品之風氣，影響所及，非僅吸毒之多數人
    生命、身體及健康受其侵害，吸毒者之家庭更因而遭受一定
    之衝擊，嚴重危害國人身心健康及社會治安，及被告在本次
    運輸毒品犯行中，乃係位居指揮者之關鍵角色，較諸實際擔
    任運輸之葛素芳2 人，惡性更為重大，且被告於偵審程序中
    ，一再飾詞強辯，毫無悔意，犯後態度顯然不佳，嗣於本院
    雖坦承犯行，但仍為共犯葛素芳、李麗容袒護，未能供出全
    部實情，惟念被告與葛素芳2 人所共同運輸來臺之毒品，於
    通關之際即遭查獲，尚未流入市面而未造成實際危害等一切
    情狀，爰量處如主文第2 項所示之刑，以資懲儆。扣案屬運
    輸毒品本身之愷他命1 包（合計淨重821 公克），屬毒品危
    害防制條例第2 條第2 項第3 款規定之第三級毒品，且依該
    條例之規定，凡製造、運輸、販賣、引誘他人吸用及轉讓第
    三級毒品者，均有處罰明文，自屬違禁物甚明，應依刑法第
    38 條 第1 項第1 款之規定宣告沒收；至送鑑耗損之愷他命
    既已滅失，自無庸再為宣告沒收之宣告。另扣案盛裝第三級
    毒品之包裝袋1 只及「老掌櫃」酒瓶（含包裝盒）2 瓶，為
    共犯「陳正豪」交運供包裹、固定及攜帶毒品，用以夾藏毒
    品、俾利於攜帶運送，堪認係共犯「陳正豪」所有供運輸毒
    品所用之物，應依毒品危害防制條例第19條第1 項規定，予
    以宣告沒收。
據上論結，應依刑事訴訟法第369 條第1 項前段、第364 條、第
299 條第1 項前段，毒品危害防制條例第4 條第3 項、第19條第
1 項，懲治走私條例第12條、第2 條第1 項、第11條，刑法第11
條、第28條、第55條、第47條、第38條第1 項第1 款，判決如主
文。
本案經檢察官王登榮到庭執行職務。
中    華    民    國    95    年    3     月    16    日
                  刑事第六庭  審判長法  官  王憲義
                                    法  官  張盛喜
                                    法  官  李璧君
以上正本證明與原本無異。
如不服本判決應於收受本判決後10日內向本院提出上訴書狀，其
未敘述上訴理由者，並得於提起上訴後10日內向本院補提理由書
狀（均須按他造當事人之人數附繕本）「切勿逕送上級法院」。
中    華    民    國    95    年    3     月    20    日
                                    書記官  唐奇燕
附錄本件判決論罪科刑法條：
《毒品危害防制條例第4 條第3 項》
製造、運輸、販賣第三級毒品者，處5 年以上有期徒刑，得併科
新臺幣500 萬元以下罰金。
《懲治走私條例第12條》
自大陸地區私運物品進入臺灣地區，或自臺灣地區私運物品前往
大陸地區者，以私運物品進口、出口論，適用本條例規定處斷。
《懲治走私條例第2 條第1 項》
私運管制物品進口、出口逾公告數額者，處7 年以下有期徒刑，
得併科新臺幣300 萬元以下罰金。


司法院資訊處製作；財團法人民間司法改革基金會備份。
